【裁判字號】    89,再,98
【裁判日期】    900917
【裁判案由】    聲請再審
【裁判全文】
臺灣高等法院臺南分院民事裁定  八十九年度再字第九十八號   Ｋ
      聲  請  人  乙○○○
                  甲  ○  ○
      相  對  人  丙  ○  ○
右當事人間聲請強制執行事件，聲請人對於中華民國八十九年十一月三十日本院八十
九年度抗字第六四八號確定裁定，聲請再審，本院裁定如左：
      主    文
再審之聲請駁回。
再審程序費用由聲請人負擔。
      理    由
一、本件聲請意旨略以：聲請人並未收受台灣台南地方法院八十六年票字第二六八五
    號本票准予強制執行裁定，則該裁定未經合法送達，故十日之抗告期間及二十日
    提起本票係偽造、變造之訴之不變期間尚未開始起算，而聲請人已在二十日不變
    期間內提起該件本票係偽造之訴，依非訟事件法第一百零一條第二項之規定，執
    行法院應停止強制執行之程序。原確定裁定（本院八十九年度抗字第六四八號）
    以「抗告人未證明該確認之訴，係於二十日內提起，此外又查無聲請人提起第三
    人異議之訴，則抗告人聲請法院停止執行即不應允許」，顯係對聲請人所提之抗
    告理由狀及附件，漏未審酌。又聲請人業已於二十日不變期間內起訴主張上開本
    票係偽造之事實，亦經本院八十七年度抗字第四二六號確定終局裁定認定：「．
    ．．抗告人所提起之上開確認之訴，確已包括『主張本票係偽造』及『抵押權設
    定亦係偽造』之確認之訴，且亦包括提起第三人異議之訴，殆無疑義」等情，依
    民事訴訟法第四百條，法院不得再為相反之認定，本院八十九年度抗字第六四八
    號裁定卻為相反之認定，顯有違既判力。且聲請人已於不變期間內提起主張本票
    係偽造之訴者，無論裁判結果如何，台灣台南地方法院民事執行處，均應停止強
    制執行程序，並無審酌之權限。另聲請人已聲請台灣台南地方法院全院法官迴避
    、停止程序及移轉管轄於台灣台北地方法院，而本院八十九年度抗字第六四八號
    裁定卻認聲請人就該部分請求補充判決云云，不予審究，顯與聲請人抗告理由所
    主張不符，況法官被聲請迴避，本應停止訴訟程序，民事訴訟法第三十七條之規
    定，違反該規定者其裁定無效，故台灣台南地方法院民事執行處八十九年六月二
    十二日所為之八十八年執字第五八一六號裁定當屬無效，則原確定裁定（本院八
    十九年抗字第六四八號）已失所附麗，應予廢棄；又聲請迴避程序進行中，台灣
    台南地方法院（含執行處）所有法官及書記官均應即刻停止執行職務，強制執行
    程序亦當然停止。再本件強制執行程序中對執行標的之鑑定價格偏低，有損聲請
    人權益。綜上所述，台灣台南地方法院於八十九年六月二十二日所為之八十九年
    度執字第五八一六號裁定及本院八十九年度抗字第六四八號裁定顯有適用法規顯
    有錯誤、裁定理由與主文相矛盾、應自行迴避及已被聲請迴避之法官參與裁判，
    致裁判法院之組織不合法，為裁定基礎之民事裁定，依其後之確定裁定已變更者
    ，當事人發見就同一訴訟標的在前已有確定裁定、當事人發見未經斟酌之證物或
    得使用該證物，及足影響判決之重要證物漏為斟酌等再審事由，爰依民事訴訟法
    第四百九十六條第一項第一、二、三、四、十二及十三款、第四百九十七條之規
    定聲請再審，求為廢棄台灣台南地方法院八十九年六月二十二日八十八年度執字
    第五八一六號、本院八十九年度抗字第六八號裁定，並撤銷台灣台南地方法院八
    十八年度執字第五八一六號強制執行程序，及日後依該院八十六年票字第二六八
    五號本票准予強制執行裁定所為之執行程序應即刻停止，其拍賣及由相對人承受
    ，亦應予撤銷；台灣台南地方法院全院迴避，並將聲請人所有案件移轉（移送、
    指定）台灣台北地方法院管轄云云。
二、再審聲請人係對本院八十九年度抗字第六四八號確定裁定聲請再審，其雖請求廢
    棄八十九年六月二十二日台灣台南地方法院八十八年度執字第五八一六號裁定暨
    撤銷該案執行程序，惟該請求係以其對本院八十九年度抗字第六四八號裁定有無
    前開再審理由為前提，是本院應先僅就本院八十九年度抗字第六四八號裁定有無
    再審事由為審酌。
三、按對於確定裁定聲請再審，非主張該裁定有民事訴訟法第四百九十六條第一項所
    列各款及第四百九十七條情形之一，不得為之，此觀同法第五百零七條規定自明
    。又依民事訴訟法第五百零七條準用同法第五百零一條第一項第四款規定，必須
    表明再審理由。所謂表明再審理由，必須指明確定裁定有如何合於法定再審事由
    之具體情事，始為相當，倘僅泛言有何條款之再審事由，無具體情事者，仍難謂
    已合法表明再審事由，最高法院著有六十四年台聲字第七六號判例足供參照。又
    聲請人既未合法表明再審事由，即為無再審之事由，性質上無庸命其補正而認其
    聲請再審為不合法，最高法院著有六十年台抗字第六八八號判例可資參照。
四、本件聲請人對於本院八十九年度抗字第六四八號確定裁定聲請再審，無非係以該
    裁定有民事訴訟法第四百九十六條第一項第一、二、三、四、十二、十三款、第
    四百九十七條之事由為其論據，惟查：
    (一)、據聲請人聲請狀所載，對於民事訴訟法第四百九十六條第一項第二款、第三
        款、第四款、第十三款之再審理由均未指明其具體情事，則其僅泛言有該條
        款之再審事由，仍難謂已合法表明再審事由。
    (二)、聲請人主張本院八十七年度抗字第四二六號確定裁定所認定之事實，原確定
        裁定再為相反之認定，自有民法第四百九十六條第一項第十二款再審事由乙
        節；惟本院八十七年度抗字第四二六號裁定係將原臺灣臺南地方法院八十七
        年度聲字第二三六號裁定廢棄，發回臺灣臺南地方法院更為裁定，並未就實
        體為審認，且裁定並無既判力，況再審聲請人所提八十七年簡上字第一一號
        確認債權不存在事件亦已判決敗訴確定，有判決在卷可稽，聲請人執此主張
        再審，亦屬無據。
    (三)、聲請人又主張其聲請命台灣台南地方法院全院迴避、停止程序及移轉管轄於
        台灣台北地方法院，則台灣台南地方法院法官即不得為裁定，其所為之裁定
        應屬無效，本院八十九年抗字第六四八號裁定係對無效之裁定而裁定，該裁
        定顯有適用法規顯有錯誤之情事云云，惟按民事訴訟法關於法官迴避之規定
        ，其目的本為使直接審理之法官得於獨立、自主、公平與受信賴之環境下執
        行職務，故當事人聲請迴避，應以直接審理之法官為對象，況民事訴訟法除
        關於法官迴避之規定外，並無法院迴避之規定，是聲請人聲請台灣台南地方
        法院全院法官迴避，與聲請法院迴避無異，與迴避制度之目的有違。台灣台
        南地方法院八十八年度執字第五八一六號執行事件之承辦法官為裁定，核與
        民事訴訟法第三十七條第一項之規定並無違誤，該裁定更非無效，聲請人對
        該裁定提起抗告，本院八十九年度抗字第六四八號裁定係依聲請人之抗告而
        為裁定，實無適用法規顯有錯誤之可言，聲請人空言主張，難認有據。另聲
        請人於抗告理由狀應受裁判事項二併請求：「台灣台南地方法院應全院迴避
        ，並將抗告人所有案件移轉／移送／指定台灣台北地方法院管轄」，因八十
        八年度執字第五八一六號裁定，並未就其聲請台灣台南地方法院全院迴避事
        項為裁判，原確定裁定即於理由中併予敘明該請求非屬原裁定裁判範圍，而
        不予審究。是原確定裁定並未就聲請人請求「台灣台南地方法院應全院迴避
        ，並將抗告人所有案件移轉／移送／指定台灣台北地方法院管轄」事項予以
        審究，聲請人竟指該明部分為主文與理由顯有矛盾、適用法規顯有錯誤，
        實有誤解。
    (四)、再按依民事訴訟法第四百六十六條不得上訴於第三審法院之事件，其經第二
        審確定之判決，如就足影響於判決之重要證物漏未斟酌，亦得提起再審之訴
        ，固為同法第四百九十七條所明定。然所謂就足以影響判決之重要證物漏未
        斟酌，係指足以影響判決基礎之重要證物，雖在前訴訟程序業已提出，然未
        經確定判決加以斟酌者而言，或則忽視當事人聲明之證據而不予調查，或則
        就依聲請或依職權調查之證據未為判斷，均不失為漏未斟酌，且以該證物足
        以動搖原確定判決基礎者為限。查本件聲請人雖主張原確定裁定有民事訴訟
        法第四百九十七條之再審事實，然原確定裁定，係斟酌聲請人所提出之「抗
        告理由(一)狀」、「二、(三)」、「三、(三)」及「五」及其附件，而為裁定，聲
        請人空言主張重要證據漏未審酌，自非可取。況聲請人所提前開附件，亦不
        足以動搖原確定裁定之基礎，依前開說明更難認本件有重要證物漏未斟酌之
        再審事由，其據以聲請再審亦非有據。
五、綜上所述，聲請人指摘原確定裁定有民事訴訟法第四百九十六條第一項第一款、
    第二款、第三款、第四款、第十二款、第十三款及同法第四百九十七條之事由，
    聲請再審，為無理由，應予駁回。
六、聲請人其餘事實理由暨證據資料，與本裁定不相干，毋庸贅論，附此說明。
七、依民事訴訟法五百零七條、第五百零二條第二項、第九十五條、第七十八條，裁
    定如主文。
中      華      民      國    九十      年      九      月      十七    日
                                    臺灣高等法院臺南分院民事第二庭
~B1審判長法官  吳    志    誠
~B2      法官  葉    居    正
~B3      法官  李    素    靖
右為正本係照原本作成。
不得抗告。
中      華      民      國    九十      年      九      月      十八    日
~B法院書記官  林    鈴    香


司法院資訊處製作；財團法人民間司法改革基金會備份。
